【裁判字號】    99,交易,168
【裁判日期】    990517
【裁判案由】    業務過失傷害
【裁判全文】
臺灣臺中地方法院刑事判決             99年度交易字第168號
公  訴  人  臺灣臺中地方法院檢察署檢察官
被      告  甲○○
上列被告因過失傷害案件，經檢察官提起公訴（98年度調偵字第
361 號），本院判決如下：
    主  文
甲○○從事業務之人，因業務上之過失傷害人致重傷，處有期徒
刑月，如易科罰金，以新臺幣壹仟元折算壹日。緩刑貳年。
    犯罪事實
一、甲○○係受僱於「臺中汽車客運股份有限公司」，以駕駛營
    業用大客車為業，係從事業務之人。其於民國98年6 月22日
    上午，駕駛車牌號碼091-FM營業用大客車，沿臺中市○○路
    ，由市○路○○○街方向行駛，於同日上午9 時27分許，行
    經臺中市○○路與自由路口欲左轉自由路時，原應注意汽車
    行駛時，應注意車前狀況，並隨時採取必要之安全措施，且
    汽車行經行人穿越道，遇有行人穿越時，無論有無號誌指示
    ，均應暫停讓行人先行通過，而依當時日間自然光線、無障
    礙物、天候雨之狀況，甲○○本應注意天雨視線較為不佳之
    狀況，且能注意及此，竟疏未注意，於車輛左轉至該路口行
    人穿越道時，該營業用大客車之左側車頭處，撞上闖越紅燈
    ，而已步行至該行人穿越道中間之行人乙○○○，乙○○○
    因倒地，而有頭部外傷併顱內出血、右側鎖骨骨折、左側股
    骨頸骨折、水腦症、顱骨缺損之傷害。甲○○於肇事後，在
    有偵查犯罪職權之機關尚不知何人為肇事者前，即在現場主
    動向到場處理之司法警察坦承其為肇事者，並接受裁判；而
    乙○○○經緊急送醫進行左側顱骨切除及血腫移除術、氣管
    切開手術及腦室腹腔分流術、顱骨成形術及股骨頸骨折固定
    術後，仍因外傷性腦傷，受有神智喪失、四肢無力、吞嚥不
    良及失語症等重傷害。
二、案經臺灣臺中地方法院檢察署檢察官指定乙○○○之子丙○
    ○代行告訴後，由丙○○訴由臺灣臺中地方法院檢察署檢察
    官偵查起訴。
    理  由
壹、證據能力部分
    按被告以外之人於審判外之言詞或書面陳述，除法律有規定
    者外，不得作為證據；又被告以外之人於審判外之陳述，雖
    不符前四條之規定，而經當事人於審判程式同意作為證據，
    法院審酌該言詞陳述或書面陳述作成時之情況，認為適當者
    ，亦得為證據。當事人、代理人或辯護人於法院調查證據時
    ，知有第159 條第1 項不得為證據之情形，而未於言詞辯論
    終結前聲明異議者，視為有前項之同意。刑事訴訟法第 159
    條第1 項、第159 條之5 分別定有明文。經查，本判決下列
    所引用之各該被告甲○○以外之人於審判外之陳述（包含書
    面陳述），除公務員職務上製作之紀錄文書，並無顯不可信
    之情況，依刑事訴訟法第159 條之4 第1 款規定，有證據能
    力外，其餘屬傳聞證據部分，檢察官、被告迄至言詞辯論終
    結前均未聲明異議。本院審酌上開證據資料製作時之情況，
    尚無違法不當及證明力明顯過低之瑕疵，亦認為以之作為證
    據應屬適當，故揆諸前開規定，爰依刑事訴訟法第159 條之
    5 規定，認前揭證據資料均有證據能力。
貳、認定犯罪事實所憑之證據及論罪科刑情形
一、訊據被告固坦承係營業大客車之司機，曾於前揭時間載客駕
    車行經該地點時，該車之左前車頭位置撞擊被害人乙○○○
    ，致被害人乙○○○倒地，受有前揭重傷害等情，惟矢口否
    認涉有上揭犯行，辯稱：當日事發時大雨視線不佳，伊行車
    方向係左轉綠燈，伊跟隨前車行經該路口，伊認為左轉時已
    經很注意，當時行人穿越道之號誌應該是紅燈，伊應該沒有
    過失云云。經查：被告曾於前揭時、地駕車擦撞被害人乙○
    ○○，致被害人乙○○○倒地後，受有頭部外傷併顱內出血
    、右側鎖骨骨折、左側股骨頸骨折、水腦症、顱骨缺損等傷
    害，且於施行相關手術後，現仍有神智喪失、四肢無力、吞
    嚥不良、失語症等重傷害之情，為被告所自承，並有衛生署
    臺中醫院98年8 月7 日署中醫字第12009 號、98年12月1 日
    第0000000 號診斷證明書各1 紙、全民健康保險重大傷病核
    定審查通知書1 紙，道路交通事故現場圖、道路交通事故調
    查報告表(一)、(二)各1 紙，現場照片7 紙在卷可稽（見偵卷第
    4 頁、第5 頁、第7 頁、第19頁至第21頁、第30頁至第33頁
    ），上情應堪認定。按汽車行駛時，駕駛人應注意車前狀況
    ，並隨時採取必要之安全措施；汽車行經行人穿越道，遇有
    行人穿越時，無論有無號誌指示，均應暫停讓行人先行通過
    ，道路交通安全規則第94條第3 項、第103 條第2 項分別定
    有明文。被告係職業大客車之駕駛，係以駕駛為業，自應熟
    知、注意上述道路交通安全規則之規定，又依前揭卷附之道
    路交通事故現場圖及道路交通事故調查報告表所載，本件事
    故發生時，日間自然光線、無障礙物、天候雨之狀況，甲○
    ○本應更加注意天雨視線較為不佳之狀況，且無不能注意之
    情事，竟疏未注意及此，於行經前開行人穿越道時，完全未
    能注意被害人乙○○○業已步行穿越行人穿越道之一半，而
    直接撞擊被害人乙○○○，被告顯有過失已堪認定，被告空
    言辯稱業已盡相當注意義務云云，乃係事後卸責之詞，不足
    採信。雖被告陳稱伊依照左轉號誌左轉時，被害人乙○○○
    之行人穿越道號誌應為紅燈等情，此亦據員警洪泳淋於99年
    3 月28日所出具之職務報告內載明「被告駕駛汽車自稱於該
    路口左轉時號誌為左轉綠燈（民權路左轉自由路），該路口
    燈號如為上述狀況者，行人之號誌燈號為紅燈」，此有該職
    務報告1 紙在卷可稽（見本院卷），是被害人乙○○○亦同
    有過失，然並無礙於被告前開過失責任之認定。此外，被告
    過失駕車肇事行為，與被害人乙○○○受有頭部外傷併顱內
    出血、右側鎖骨骨折、左側股骨頸骨折、水腦症、顱骨缺損
    等傷害間，具有相當因果關係；而被害人乙○○○於施行上
    開手術後，現仍有四肢無力、吞嚥不良及失語症等情，此有
    前揭診斷證明書在卷可稽，是被害人乙○○○已有四肢及語
    言能力嚴重減損；另被害人乙○○○自受傷後，經10個月以
    上之治療迄今仍未回復神智，有前揭全民健康保險重大傷害
    核定審查通知書1 紙在卷可稽，且據代行告訴人於本院99年
    3 月15日陳述在卷，顯見從現在所有之事實基礎及一般醫療
    水準上而論，如謂其神智、意識可以恢復，實係難以期待，
    從而，被害人乙○○○之傷勢已達刑法第10條重傷害之程度
    ，併此敘明。綜上所述，本件被告業務過失致重傷害犯行，
    事證已臻明確，應予依法論科。
二、按刑法上所謂業務，係指個人基於其社會地位繼續反覆所執
    行之事務，其主要部分之業務固不待論，即為完成主要業務
    所附隨之準備工作與輔助事務，亦應包括在內，此有最高法
    院71年臺上字第1550號判例意旨可參。本案被告係以駕駛營
    業用大客車為業，被告之駕車行為，係其主要業務，且本案
    被告因過失駕駛行為，致被害人乙○○○受有神智喪失、四
    肢無力、吞嚥不良及失語症之重傷害，核被告所為，係犯刑
    法第284 條第2 項後段之業務過失致重傷害罪。本案被告係
    於行經行人穿越道時，未能依照規定讓行人即被害人乙○○
    ○優先通行，因而致被害人乙○○○受有上開傷害，而應依
    法負擔刑事責任，自應依道路交通管理處罰條例第86條第 1
    項規定，加重其刑。又按刑法第62條所謂自首，祇以犯人在
    犯罪未發覺之前，向該管公務員申告犯罪事實，而受裁判為
    已足，並不以使用「自首」字樣或言明「自首」並「願受裁
    判」為必要（最高法院63年度臺上字第1101號判例意旨參照
    ）。經查，本案被告於肇事後，在偵查犯罪之員警未發覺伊
    為犯罪行為人前，即於現場主動向前往處理之員警洪泳淋陳
    稱伊為駕車肇事者等情，此有臺中市○○○道路交通事故肇
    事人自首情形紀錄表及職務報告各1 紙在卷可稽（見偵卷第
    25 頁 及本院卷），而被告事後復有接受裁判之情，足認被
    告已符合自首之要件，爰依刑法第62條前段規定，減輕其刑
    ，並先加後減之。爰審酌被告係職業駕駛，因本次過失之駕
    車行為，致被害人乙○○○受有上述重傷害，其傷勢非輕，
    然被害人乙○○○本身亦同有過失，且被告素行良好，前尚
    無何前科紀錄，此有臺灣高等法院被告前案紀錄表可稽，復
    業已與被害人達成和解，犯後態度尚佳等一切情狀，核情量
    處如主文所示之刑，並諭知易科罰金之折算標準。末被告前
    未曾受有期徒刑以上刑之宣告，有臺灣高等法院被告前案紀
    錄表1 份在卷可憑，其因一時疏失，致罹刑章，且事後亦與
    被害人家屬達成和解，本案係因由代行告訴人提起告訴，致
    無從為撤回告訴之表示，被告經此偵審科刑之教訓後，當知
    所警惕，信無再犯之虞，本院因認上開對其所宣告之刑，以
    暫不執行為適當，爰併諭知緩刑2 年，以啟自新。
據上論斷，應依刑事訴訟法第299 條第1 項前段，道路交通管理
處罰條例第86條第1 項，刑法第284 條第2 項後段、第62條前段
、第41條第1 項前段、第74條第1 項第1 款，刑法施行法第1 條
之1第1項、第2 項前段，判決如主文。
本案經檢察官胡宗鳴到庭執行職務。
中    華    民    國    99    年    5     月    17    日
                     交通法庭   法  官  簡婉倫
以上正本證明與原本無異。
如不服本判決，應於判決送達後10日內，向本院提出上訴書狀，
上訴書狀應「敘述具體上訴理由」，並按他造當事人之人數附繕
本。「切勿逕送上級法院」。
                                書記官  許千士
中    華    民    國    99    年    5     月    17    日
附錄本案論罪科刑法條
中華民國刑法第284條
因過失傷害人者，處 6 月以下有期徒刑、拘役或 5 百元以下罰
金，致重傷者，處 1 年以下有期徒刑、拘役或 5 百元以下罰金
。
從事業務之人，因業務上之過失傷害人者，處 1 年以下有期徒
刑、拘役或 1 千元以下罰金，致重傷者，處 3 年以下有期徒刑
、拘役或 2 千元以下罰金。

司法院資訊處製作；財團法人民間司法改革基金會備份。
